臺灣臺中地方法院刑事判決　　　　　　　　　　　　　九十三年度訴字第七九七號
　　公　訴　人　臺灣臺中地方法院檢察署檢察官
　　被　　　告　丙○○
　　指定辯護人　本院公設辯護人丁○○
右列被告因違反槍砲彈藥刀械管制條例案件，經檢察官提起公訴（九十二年度偵字第
五六二三號），本院判決如左：
    主  文
丙○○無罪。
    理  由
一、本件公訴意旨略以：被告丙○○（綽號「阿忠」）於民國九十年間，與證人乙○○為同住在臺北市○○區○○路三九三巷九號之友人（被告丙○○住該址三樓，
    證人乙○○住該址二樓），因證人乙○○前與他人發生衝突糾紛，欲擁槍以自保
    ，被告丙○○明知其於同年八月間以前之某日，自來源不詳處所取得、持有之扣
    案如附表編號一所示之制式霰彈槍，係屬獵槍；扣案如附表編號二所示之改造手
    槍（含主要組成零件之彈匣一個），係屬其他可發射子彈具有殺傷力之槍枝；扣
    案如附表編號三四所示之制式霰彈、土造子彈，均係具有殺傷力之子彈，該等槍
    砲、彈藥分別為（修正前）槍砲彈藥刀械管制條例第四條第一項第一款、第二款
    所規定列管之物，非經中央主管機關內政部之許可，均不得持有、出借，卻仍基
    於非法出借前述槍砲、彈藥之犯意，於同年八月間某日，在證人乙○○位於前述
    住處二樓之房間內，將前述槍砲、彈藥等物，全部裝入釣魚袋內後，整袋一次悉
    數出借予證人乙○○持有，證人乙○○即於斯時起持有該等槍砲、彈藥，並藏放
    在其住處房間內之塑膠製衣櫃內（證人乙○○上開犯行業經臺灣臺北地方法院以
    九十年度訴字第一二五四號刑事判決確定在案，刻正服刑中）。嗣於同年十月四
    日十四時三十分許，為警持搜索票在上開地點查獲證人乙○○，並自證人乙○○
    二樓住處房間內之塑膠製衣櫃內，查扣如附表所示之槍砲、彈藥等物，遂認被告
    丙○○涉犯修正前槍砲彈藥刀械管制條例第八條第二項之未經許可出借獵槍罪（
    原起訴書誤載為同條例第十一條第二項，經檢察官當庭更正之）、同條例第十一
    條第二項之未經許可出借其他可發射子彈具有殺傷力之槍枝罪以及同條例第十二
  條第二項之未經許可出借子彈罪等罪嫌（原起訴書誤載為同條例第十三條第二項
    ，亦經檢察官當庭更正之）。
二、按犯罪事實應依證據認定之，無證據不得認定犯罪事實；又不能證明被告犯罪者
    ，應諭知無罪之判決，刑事訴訟法第一百五十四條第二項、第三百零一條第一項
    分別定有明文。次按，事實之認定，應憑證據，如未能發現相當證據，或證據不
    足以證明，自不能以推測或擬制之方法，以為裁判基礎；又所謂認定犯罪事實之
    證據，係指足以認定被告確有犯罪行為之積極證據而言，而認定犯罪事實所憑之
    證據，雖不以直接證據為限，間接證據亦包括在內，然而無論直接或間接證據，
    其為訴訟上之證明，須於通常一般人均不致有所懷疑，而得確信其為真實之程度
    ，始得據之為有罪之認定，倘其證明尚未達到此一程度，而有合理懷疑存在時，
    事實審復已就其心證上理由予以闡述，敘明其如何無從為有罪之確信，因而為無
    罪之判決，尚不得任意指為違法，最高法院著有二十九年上字第三一０五號、四
    十年台上字第八六號、七十六年台上字第四九八六號判例要旨可供參酌。
三、公訴人認被告涉犯修正前槍砲彈藥刀械管制條例第八條第二項、同條例第十一條
    第二項以及同條例第十二條第二項等罪嫌，係以：(一)證人乙○○於警詢、偵訊、
    臺灣臺北地方法院九十年度訴字第一二五四號審理（下簡稱臺北地院前案）及本
    院審理時之證述；(二)證人陳一鳴（即上開臺北市○○區○○路三九三巷九號二樓
    之承租人）於警詢之證述；(三)證人甲○○於警詢及臺北地院前案審理時之證述；
    (四)證人胡亞梅（即證人乙○○之同居女友）於警詢及偵訊之證述；(五)內政部警政
    署刑事警察局鑑驗通知書及法務部調查局鑑定通知書各一份；(六)扣案如附表所示
    之槍砲、彈藥等，資為論據。訊據被告固不否認確於九十年十月四日以前居住在
    前述臺北市○○區○○路三九三巷九號三樓處，亦於案發前即已認識證人乙○○
    、甲○○等人，惟堅決否認有何被訴違反槍砲彈藥刀械管制條例之犯行，辯稱：
    伊未曾持有如附表所示之槍砲、彈藥，更未曾將如附表所示之槍砲、彈藥出借予
    證人乙○○等語。指定辯護人則為被告辯護稱：(一)證人乙○○自警詢、偵訊至法
    院審理時，關於被告如何將如附表所示之槍砲、彈藥交付其收受一事，前後所為
    證述不一，對於交付時間之陳述更有明顯差異，其證述顯有瑕疵，不足採信；(二)
    證人陳一鳴、胡亞梅之證述內容，均係聽聞證人乙○○所述，非渠等親見親聞，
    不得作為不利於被告犯行認定之依據；(三)證人甲○○雖於警詢指稱扣案槍彈係被
    告所有，惟於審理時，尚稱係因被告較早進住該處，故推測扣案槍彈係被告所有
    云云，故其上開證言應屬臆測之詞，亦不得為不利被告認定之證據等語。
四、茲就公訴人所提證據方法依序論述如次：
  (一)證人乙○○於警詢時，係供稱：因伊與他人發生擦撞衝突，為防身之用，遂向綽
    號「阿忠」之丙○○借得如附表所示之槍彈云云（詳臺灣臺北地方法院檢察署〈
    以下簡稱臺北地檢〉九十年度偵字第二００二五號影卷〈以下簡稱該卷案號〉第
    一六頁背面）；次於九十年十月五日偵訊時，亦供稱：扣案如附表所示之槍彈，
    係伊為防身所用而向丙○○借得，放在該處已一個月，係丙○○拿到該址二樓給
    伊云云（詳九十年度偵字第二００二五號影卷第三九至四０頁、第四三頁背面）
    ；然於九十年十月十八日偵訊時，則改稱：丙○○於查獲前一星期左右，背一袋
    釣魚袋、一個鐵箱及一只手提袋到伊二樓住處，稱手提袋（應係「釣魚袋」之口
    誤）要放伊住處房間，伊不知袋內裝有何物，之後伊外出返回後，未見該釣魚袋
    ，以為丙○○已拿走云云（詳九十年度偵字第二００二五號影卷第四八頁）；又
    於九十年十一月二十二日偵訊時僅略稱：九月底某天下午丙○○將釣魚袋、手提
    袋拿來伊住處後，就沒再見過丙○○云云（詳九十年度偵字第二００二五號影卷
    第七０頁背面）；嗣於臺北地院前案於九十一年二月二十一日審理時，復改稱：
    「（問：為警查扣如附表所示槍彈何人所有？）丙○○。（問：為何你房間藏有
    槍械？）我不知道。（問：為何警訊稱該槍械是因你與別人發生擦撞衝突，所以
    借來防身用？）．．．槍枝在我房間搜到，我脫不了關係，所以稱槍枝是我借來
    的。」云云（詳臺北地檢九十一年度偵緝字第九二六號卷〈以下簡稱該卷案號〉
    第四頁背面）；惟於該案於九十一年二月二十一日審理時，經法官當庭勘驗被告
    乙○○於九十年十月九日在看守所接見錄音，經勘驗結果為：「1.探視人蕭瑤敏
    〈即證人陳一鳴之妻〉說：律師交代你的都記得嗎？2.探視人陶家慶〈即證人乙○○友人〉說：叫乙○○照報紙講。3.陶家慶說：『阿忠』拿給你的，『阿忠』
    寄放，『阿忠』在跑路，他帶上來的跟你沒有關係。」後，證人乙○○於該次審
    理時即稱：「（問：律師交代你什麼？）律師給我的意見是借跟放不一樣。他說
    這對我很嚴重。」云云（詳九十一年度偵緝字第九二六號卷第一七頁背面至第一
    八頁）。此外，證人乙○○另於九十三年一月十五日偵訊時證稱：「（問：丙○○何時把槍拿到你住處放？）被查獲前一個月，丙○○用釣魚袋裝起來帶到我住
    處放的。（問：他把槍放在那裡後有動過？）有。我有告訴丙○○不要放在那裡
    ，他拿走後不久又看到擺在同一地點，警察來時我不在家，所以他何時拿來放的
    我不知道。（問：你為何知道釣魚袋內是槍？）我當時不知道，警察打開時我才
    知道。」云云（詳臺灣臺中地方法院檢察署九十二年度偵字第五六二三號卷第二
    四頁），然其於本院審理時，卻又證稱：「（問：起訴書所載係九十年八月間某
    日被告把槍彈借給你，是否實在？）不是被告借給我的，被告是連釣魚袋整袋放
    在我這裡，是在查獲前大約一、二個月前．．．（問：為何你沒有向被告借槍，
    被告為何要拿去你房間放置？）我不記得我們當初如何講的，印象中被告是跟我
    說那袋東西很貴重，要我小心保管。（問：被告把扣案之槍彈拿至你房間，你是
    否在場？）我當時是看到釣魚袋，後來被查獲後，我才知道是槍彈。被告拿來時
    ，我在場，我沒有表示任何意見，我沒有拒絕他。（問：被告有無說何時拿走？
    ）無．．．（問：被告有無表示要拿回釣魚袋或你有無要求他取回？）有，我們
    有見過面談過還釣魚袋的事情。（問：東西有無歸還？）沒有，我也不知道為何
    沒有還。（問：為何未歸還？）我只是叫他拿走，後來我也沒有回去。（問：被
    告把釣魚袋拿去你房間後，後來有無再把釣魚袋取走又放回？）無。他沒有來動
    過。」云云（詳本院卷第一四五至一四九頁）。是則，綜合證人乙○○於警偵訊
    以降乃至臺北地院前案及本案審理時所為之陳述，其不論對於被告丙○○究竟何
    時將如附表所示之槍彈交由其收受、被告丙○○究竟係基於出借或單純寄放之意
    而交付、其究竟於收受當時或遲至為警查獲時知悉該釣魚袋內裝有獵槍等物，以
    及被告丙○○於交付後至為警查獲前究竟有無取走又放回等重要事項，其先後所
    為之陳述顯然不一，且互有矛盾之情，復與證人胡亞梅歷次所證稱：證人乙○○
    約於九十年九月中旬即已告知該等獵槍係被告丙○○所寄放等情（詳參下述），
    核有不符。而查，扣案如附表所示之槍彈，既係於證人乙○○住處房間之衣櫃內
    查獲，證人乙○○本即難脫持有該等槍砲之罪嫌，則證人乙○○或有因自白犯罪
並供述槍砲來源後，藉以依槍砲彈藥刀械管制條例第十八條第四項規定獲取減輕
    或免除其刑之利益，則證人乙○○關於前述被告交付本件槍砲之重要事項，既前
    後陳述大異其趣，莫衷一是，而依本案查獲情節及偵審過程以觀，又足見證人乙○○與被告間不無利益衝突之虞，故證人乙○○所證稱：扣案如附表所示之槍彈
    為被告所有並交付一節，是否堪信，顯非無疑。
  (二)其次，證人陳一鳴於警詢時，係指稱：為警在乙○○衣櫃內查獲如附表所示之槍
    彈，據乙○○表示係向綽號「阿忠」之友人借得等語（詳九十年度偵字第二００
    二五號影卷第一三頁背面、第一四頁背面）；而證人胡亞梅於警詢時，係供稱：
    為警查扣如附表所示之槍彈，乙○○曾告訴伊係「阿忠」所有，伊係於九十年九
    月中旬發現乙○○房間內藏放有該等槍彈，乙○○稱係獵槍等語（詳九十年度偵
    字第二００二五號影卷第二七頁背面、第二九頁），復於偵查中證稱：約在九月
    十七、十八日左右在乙○○房內見過該釣魚袋，乙○○稱是「阿忠」拿來寄放之
    打獵東西等語（詳九十年度偵字第二００二五號影卷第五四頁），嗣於臺北地院
    前案於九十二年三月十四日審理時，仍證稱：乙○○於九十年九月中旬向伊稱那
    包東西是『阿忠』寄放的，是『阿忠』打獵用的，伊只看到釣魚袋，乙○○說是
    『阿忠』上山打獵用的等語（詳臺北地院前案影卷頁碼標號第三四四至三四五頁
    ）。然核渠等所陳述內容，均僅係傳述證人乙○○之敘述，並非親自耳聞、眼見
    被告確有交付如附表所示之槍彈予證人乙○○之事實，則渠等證人證述內容，難
    認係基於親自見聞被告持有、交付本件槍彈之實際經驗為基礎，在未予究明之前
    ，若無其餘事證足以互佐證人乙○○傳述內容之真實性，尚非可逕採為不利於被
    告認定之論罪基礎。而查，證人陶家慶（即證人乙○○之友人）前於本案查獲未
    幾之九十一年十月九日赴看守所探視證人乙○○時，即向證人乙○○稱：會叫人
    拿報紙給乙○○看，要乙○○按報紙最後一段陳述（要乙○○背起來），當初這
    東西是「阿忠」拿給你，「阿忠」在跑路，帶上來寄放在你那裡，現在毛哥在衡
    量．．．「阿忠」願意擔，但他在跑路等語，此經臺北地院前案於九十一年二月
    二十一日審理時，經法官當庭勘驗在卷（詳九十一年度偵緝字第九二六號卷第一
    七頁背面），並有臺北地院前案審理時所勘驗、制作之看守所接見錄音譯文在卷
    可佐（詳臺北地院前案影卷頁碼標號第二八八頁），而證人陶家慶嗣於該案於九
    十一年十二月十三日審理時，則係證稱：「（問：叫人家拿報紙給乙○○看，且
    叫他背起來何意思？）我問人家，律師說報紙可以打官司．．．（問：拿到看守
    所的報紙怎麼來的？）報紙是我買的。（問：拿給乙○○看的報紙寫何？）就講
    他被抓的事情．．．（問：為何告訴乙○○『阿忠』跑路找不到人？）因為他們
    抓了就跑掉找不到人，我妹妹〈指乙○○女友胡亞梅〉說可能是『阿忠』的，我
    們的想法是這樣想．．．（問：你去看乙○○時，你有無告訴乙○○說這個東西
    是『阿忠』拿來寄放在乙○○那裡的，為什麼？）他們當初被抓跑掉後，胡亞梅
    說乙○○沒有這個東西，當然是『阿忠』的，沒有人的就是『阿忠』的。」等語
    （詳臺北地院前案影卷頁碼標號第三０四至三一０頁）。則以本件查獲情節及偵
    審過程以觀，為警查獲當時，僅係證人乙○○遭警查獲藏放、持有本件槍彈，當
    時證人陳一鳴、胡亞梅、甲○○等人均在場，而均為警帶回應訊，然被告當日始
    終並未在場，亦未遭警查獲，嗣於臺北地院前案迭經偵查及審理後，被告始於九
    十一年間因另案緝獲甫到案，則衡諸證人陶家慶前開證述內容，再核以證人陳一
    鳴、胡亞梅均係聽聞證人乙○○傳述後，始為前揭證述內容之過程以觀，證人乙○○之證述既已存有前述明顯瑕疵，復始終與被告利益互有衝突，則證人陳一鳴
    、胡亞梅所傳述之上開證言，是否確與事實相符，更非無疑。
  (三)再者，證人甲○○於警詢時，係供稱：伊係於九十年七月二十日左右進住該址三
    樓，斯時被告丙○○已住在該址，因被告丙○○居住該址較久，且伊不常居住該
    處，故伊認為為警另於該址三樓所查獲之玩具手槍等物，應係被告丙○○所有等
    語（詳九十年度偵字第二００二五號影卷第一九頁背面至第二０頁背面），復又
    改稱：伊不知道為警查獲如附表所示槍彈為何人所有等語（詳九十年度偵字第二
    ００二五號影卷第二一頁）；嗣於臺北地院前案於九十一年二月二十一日審理時
    ，證稱：「（問：九十年十月四日員警在上址所查獲之槍械何人所有？）不知道
    。（問：為何警訊稱是綽號『阿忠』之男子所有？）那時他比我早住在那裡，我
    以為是他的。」等語（詳九十一年度偵緝字第九二六號卷第一０頁）；再於臺北
    地院前案於九十一年七月十二日審理時證稱：好像看過被告丙○○揹過查獲之釣
    魚袋，（裡面有）什麼東西不知道等語（詳九十一年度偵緝字第九二六號卷第二
    八頁）。則綜觀證人甲○○先後所為之供述內容，顯見要屬其個人意見或推測之
    詞，而非親身見聞被告確實持有、交付本件槍彈之事，則其證言難認係以實際經
    驗為基礎者，依刑事訴訟法第一百六十條之規定，即不得作為證據。
  (四)至於扣案如附表編號一所示之霰彈槍，係中共製12 GAUGE之制式霰彈槍，機械性
    能良好，可擊發12 GAUGE之制式霰彈，認具殺傷力；扣案如附表編號二所示之改
    造手槍（含主要組成零件之彈匣一個），係仿德國WALTHER廠半自動手槍製造之
    玩具手槍換裝土造金屬槍管而成之改造手槍，機械性能良好，可擊發適用之子彈
    ，認具殺傷力；扣案如附表編號三所示之制式霰彈三十八顆，認均係中共製12
    GAUGE之制式霰彈，其彈底標記分別為「FIOCCHI 12 ITALY」（三十四顆，試射
    用磬二顆）、「12☆」（三顆，試射用磬一顆）以及「JIALING 12 CHINA」（一
    顆），認均具殺傷力；扣案如附表編號四所示之土造子彈一顆，實係由土造金屬
    彈殼加裝直經約6mm金屬彈頭而成之土造子彈，經實際試射，可擊發，認具殺傷
    力，雖有內政部警政署刑事警察局鑑驗通知書（九十年十月十六日刑鑑字第一九
    七００九號）、法務部調查局鑑定通知書（九十二年十月二十九日調科參字第０
    九二００三八三六九０號）等各一份附卷可稽（詳九十年度偵字第二００二五號
    影卷第六０頁背面至六一頁、臺北地院前案影卷(二)頁碼標號第一一至一六頁），
    然該等扣案物及鑑定報告，僅足以證明為警在證人乙○○房內所查扣如附表所示
    之槍彈，確屬槍砲彈藥刀械管制條例所管制之違禁物，然在本案既無其他直接證
    據足資佐證被告確有持有、交付本件槍砲之事實，自非得據而推論被告即有被訴
    出借本件槍彈之犯行。
  (五)末查，觸物留痕為指紋特性之一，當手指接觸物體時，在物體表面附著汗液分泌
    所形成之潛浮紋線，可以物理或化學方法將其顯現，以資比對，惟指紋留存於物
    體表面上之時間長短，受遺留者個人體質因素（例如新陳代謝、汗液分泌）、接
    觸面因素（例如遺留物體表面特性、污染情形、接觸時之施力強度）以及物理環
    境因素（例如物體存放環境之濕度、溫度、日曬）等之影響，而物證之包裝與送
    鑑過程均需符合物證之紀錄、封緘、保管等監管要求，過程亦需連貫，其指紋鑑
    定結果方能接近真實，此有內政部警政署刑事警察局九十二年十二月二十三日刑
    紋字第０九二０二三四五六九號函在卷可參（詳本院卷第六一至六二頁）。是則
    ，本件扣案如附表所示之槍彈等物，前於九十年間既已先後送請內政部警政署刑
    事警察局、法務部調查局鑑驗是否具有殺傷力，鑑驗過程中已遭鑑識人員觸摸、
    污染經時，復於包裝、送鑑過程未經完整之紀錄、封緘、保管處理，且本案事發
    迄今已逾三年，參照前述影響指紋鑑定結果之種種因素，本件顯然無法期將扣案
    如附表所示之槍彈另行送請進行指紋採集與比對之鑑定，亦即本件業無以科學鑑
    定方式證明該等扣案槍彈其上是否確實留存被告指紋之可能，併此敘明。
五、綜上所述，經本院一一檢驗全案卷證中之證據資料，均無從獲致被告確實持有、
    交付甚而出借本件槍彈之證據，本件即無積極證據足以證明被告確有被訴違反槍
    砲彈藥刀械管制條例之犯行，公訴人所舉之證據既均不足以證明被告確有公訴人
    所訴之前揭犯行，則本件即屬不能證明被告犯有未經許可出借獵槍、其他可發射
    子彈具有殺傷力之槍枝以及子彈等罪，揆諸前開法律規定及判例意旨，自應諭知
    被告無罪之判決，以示慎審。
六、據上論斷，應依刑事訴訟法第三百零一條第一項，判決如主文。
中      華      民      國     九十四     年三     月    二十二    日
                                臺灣臺中地方法院刑事第十一庭
                                    審判長法  官  林  源  森
                                          法  官  王  世  華
                                          法  官  廖  慧  如
右正本證明與原本無異。
如不服本判決，應於判決送達後十日內向本院提出上訴狀，上訴於臺灣高等法院臺中
分院（須附繕本）。
                                          書記官
中      華      民      國     九十四     年     三     月     二十五   日
附表
┌──┬─────────────┬────┬──────┬──────┐
│編號│        扣案物名稱        │  數量  │槍枝管制編號│ 備      註 │
├──┼─────────────┼────┼──────┼──────┤
│ 一 │中共製12 GAUGE之制式霰彈槍│壹枝    │0000000000  │            │
├──┼─────────────┼────┼──────┼──────┤
│ 二 │仿WALTHER廠半自動手槍製造 │壹枝    │0000000000  │含彈匣壹個  │
│    │之玩具手槍換裝土造金屬槍管│       │            │            │
│    │而成之改造手槍            │        │            │            │
├──┼─────────────┼────┼──────┼──────┤
│ 三 │12 GAUGE之制式霰彈        │拾捌顆│（無）      │試射顆    │
│    │                          │        │            │驗餘拾伍顆│
├──┼─────────────┼────┼──────┼──────┤
│ 四 │由土造金屬彈殼加裝直徑6mm │壹顆    │（無）      │（已驗磬）  │
│    │金屬彈頭而成之土造子彈    │        │            │            │
└──┴─────────────┴────┴──────┴──────┘
（以下空白）
